臺灣嘉義地方法院民事判決　九十三年訴字第四二一號
　　原　　　告　甲○○
　　被　　　告　乙○○
　　　　　　　　　　　　居嘉義.
右當事人間請求損害賠償事件，經本院刑事庭移送而來（九十三年度嘉交簡附民字第
五號），於民國九十三年九月二十三日言詞辯論終結，判決如左：
    主      文
被告應給付原告新台幣貳拾萬仟柒佰肆拾肆元，及自民國九十三年四月十三日起
至清償日止按年息百分之五計算之利息。原告其餘之訴駁回。
訴訟費用由被告負擔分三之二，餘由原告負擔。
本判決第一項得假執行。
原告其餘假執行之聲請駁回。
    事實及理由
一、程序方面：按訴狀送達後，原告不得將原訴變更或追加他訴。但擴減縮應受判決
    事項之聲明者，不在此限。民事訴訟法第二百五十五條第一項第三款定有明文。
    本件原告原請求被告應給付原告新臺幣（下同）八十萬元，嗣於民國九十三年八
    月二十七日具狀減縮為被告應給付原告六十八萬六千九百四十九元，揆諸前揭說
    明，尚無不合，應予准許。
二、原告起訴主張：被告於九十二年十月二十八日十三時二十分許，駕駛車牌號碼○
    四二五─ＦＧ號自小客車，以時速三十至四十公里之速度，沿嘉義市○○路內側
    車道由東往西方向行駛，途經嘉義市○○路與育人路三八一巷路口，原應注意行
    經閃光黃燈號誌交岔路口，應減速接近，注意安全小心通過，而依當時情形，天
    候晴，日間有自然光線，路面乾燥無缺陷，視距良好無障礙，無不能注意情事，
    竟疏未注意減速接近，作隨時停車之準備，適原告駕駛車牌號碼ＫＳ八─七二三
    號重型機車，沿嘉義市○○路三八一巷由南往北方向行駛，途經前述路口，已先
    停於交岔路口，察看無車輛通過，認為安全時才續行，被告之自小客車撞及原告
    之重型機車，使原告車倒地而受有右手鎖骨骨折、骨盆骨折、股骨幹骨折、頭部
    撕裂傷六公分、多處挫傷、擦傷等傷害，重型機車亦有毀損。為此，爰依侵權行
    為之法律關係，提起本訴，請求被告應給付原告醫療費用三萬九千九百四十九元
    、勞動能力減損之損失三十九萬九千元、看護費用四萬八千元、精神慰藉金二十
    萬元、機車損害一萬五千元，並聲明：被告應給付原告六十八萬六千九百四十
    九元，及自附帶民事起訴狀繕本之翌日起至清償日止，按年息百分之五計算之利
    息。願供擔保，請准宣告假執行。
三、被告則以原告就本件車禍亦有過失，應分擔責任，且慰撫金及工作損失請求之金
    額過高。並聲明：原告之訴駁回。
四、本院之判斷：
（一）原告主張被告於九十二年十月二十八日十三時二十分許，駕駛前揭自小客車，
      以時速三十至四十公里之速度，沿嘉義市○○路內側車道由東往西方向行駛，
      途經嘉義市○○路與育人路三八一巷路口，行經該閃光黃燈號誌交岔路口，未
      注意減速接近，作隨時停車之準備，而撞及原告騎乘之重型機車，使原告車倒
      地而受有右手鎖骨骨折、骨盆骨折、股骨幹骨折、頭部撕裂傷六公分、多處挫
      傷、擦傷等傷害之事實，業據提出行政院國軍退除役官兵輔導委員會嘉義榮民
      醫院（下稱嘉義榮民醫院）診斷證明書一紙為證（詳本審卷第八五頁），並為
      被告所不爭執。又被告本件車禍，經本院刑事庭以九十三年度交簡上字第四○
      號判處有期徒刑三月，如易科罰金以三百元折算壹日確定之情，亦經本院依職
      權調閱本院刑事庭九十三年度交簡上字第四○號卷宗查明，堪信為真實。
（二）原告主張其駕駛車牌號碼ＫＳ八─七二三號重型機車，沿嘉義市○○路三八一
      巷由南往北方向行駛，途經前述路口，已先停於交岔路口，察看無車輛通過，
      認為安全時才續行云云，為被告所否認，並答辯：原告亦有過失等語。按特種
      閃光號誌各燈號顯示之意義如左：一、閃光黃燈表示「警告」，車輛應減速接
      近，注意安全，小心通過。二、閃光紅燈表示「停車再開」，車輛應減速接近
      ，先停止於交岔路口前，讓幹道車優先通行後認為安全時，方得續行。道路交
      通標誌標線號誌設置規則第二百十一條第一項第一款、第二款分別定有明文。
      查依警卷所附道路交通事故現場圖所示，本件原告之重型機車係往嘉義市○○
      路三八一巷由南向北方向行駛，被告之自小客車則沿育仁路內側車道由東向西
      方向行駛，而事故地點在育仁路東向西之內側車道與育仁路三八一號之交岔路
      口上。原告車行方向之號誌為閃光紅燈，被告車行方向之號誌為閃光黃燈。再
      依警卷所附之道路交通事故調查報告表（一）所載：當時天候晴，日間有自然
      光線，路面乾燥無缺陷，視距良好無障礙。則如原告駕駛重型機車確有先停止
      於上開交岔路口前，讓被告之自小客車優先通行後認為安全時才續行，應不至
      與被告自小客車發生碰撞。是原當應有行經該閃光紅燈交岔路口，未暫停讓幹
      線道先行之過失行為。而本件事故經送臺灣省嘉雲區車輛行車事故鑑定委員會
      鑑定，亦認「一、王甲○○駕駛重機車，行經閃光紅燈號誌交岔路口，支線道
      車未暫停讓幹線道車先行，為肇事主因。二、乙○○駕駛自小客車，行經閃光
      黃燈號誌交岔路口，未減速接近，小心通過，為肇事次因。」此有該鑑定委員
      會九十三年二月四日嘉鑑字第九三０一一二號函附之鑑定意見書可稽；嗣經送
      臺灣省車輛行車事故覆議鑑定委員會鑑定，仍維持原鑑定意見，亦有該會九十
      三年八月十七日府覆議字第九三一０八一一號函可憑。是被告此部分答辯，應
      可採信。
（三）按因故意或過失，不法侵害他人之權利者，負損害賠償責任。又汽車、機車或
      其他非依軌道行駛之動力車輛，在使用中加損害於他人者，駕駛人應賠償因此
      所生之損害。但於防止損害之發生，已盡相當之注意者，不在此限。再不法侵
      害他人之身體或健康者，對於被害人因此喪失或減少勞動能力或增加生活上之
      需要時，應負損害賠償責任。再按不法侵害他人之身體、健康、名譽、自由、
      信用、隱私、貞操，或不法侵害其他人格法益而情節重大者，被害人雖非財產
      上之損害，亦得請求賠償相當之金額。民法第一百八十四條第一項、第一百九
      十一條之二、第一百九十三條第一項、第一百九十五條第一項定有明文。查被
      告因過失不法侵害被告之身體，從而，原告依上開規定請求被告賠償，即屬有
      據，茲就原告請求賠償之損害，審究如下：
    醫療費用：原告主張因本件車禍之發生共支出醫療費用三萬九千九百四十九元
      一節，業據提出嘉義榮民醫院收據十七紙為證（詳本審卷第九六頁至一一二頁
      ），並為被告所不爭執。惟查，經本院計算上開收據，醫療費用應係三萬九千
      二百三十一元，逾此部分，應予駁回。
    看護費用：原告受傷後，自九十二年十一月一日起至同年月十三日止、自同年
      月十七日至同年十二月八日止，無法自行活動，需人看護，每十二小時看護費
      一千元，共計支出四萬八千元之事實，提出病患服務費收據八紙（詳本審卷第
      四六頁至第五三頁）為證，並為被告所不爭執。本院斟酌原告因本件車禍受有
      右手鎖骨骨折、骨盆骨折、股骨幹骨折、頭部撕裂傷六公分、多處挫傷、擦傷
      等傷害。另原告於九十二年十月二十八日入院作鋼骨及外固定手術，至同年十
      一月十三日出院。另同年十一月二十八日再度入院作復健治療，至同年十二月
      十五日出院，宜休息療養十八個月之事實，有前開診斷證明書可稽，足證原告
      顯需人看護，故原告請求之看護費用共四萬八千元，尚屬合理，應予准許。
    勞動能力減損之損失：原告主張受僱於常鳴企業有限公司從事打掃工作，每月
      薪資一萬九千元，因本件事故而有二十一個月無法上班，共計損失三十九萬九
      千元等語，並提出常鳴企業有限公司員工職務證明書（詳本審卷第八四頁）為
      據。按喪失勞動能力之賠償金額，應就被害人受侵害前之身體狀況、教育程度
      、專門技能、社會經驗等方面酌定，不能以一時一地之工作收入為準（最高法
      院六十三年台上字第一三九四號判例意旨參照）。查上開證明書記載原告係自
      九十二年三月一日到職，擔任清潔員。另原告係國小畢業，其主張每月所得一
      萬九千元，應屬合理。另查依前述嘉義榮民醫診斷證明書所載，原告於九十二
      年十二月十五日出院，宜休息療養十八個月，並接受拔除鋼釘手術後，休息三
      個月，則本院認其無法工作期間達二十一個月。是原告所得請求之勞動能力減
      損之損失應為三十九萬九千元（月薪一萬九千元，二十一個月為三十九萬九千
      百元）
    精神慰藉金：原告主張因被告之過失行為而受傷，造成生活上不便，精神痛若
      不堪，為此請求二十萬元等語。查原告係國小畢業，現擔任清潔員，每月薪資
      一萬九千元，已如前述。另名下無不動產，有稅務電子閘門財產所得調件明細
      表一份附卷可稽（詳本審卷第二六頁）。其因本件車禍受有上述傷害，肉體、
      精神受極大痛苦，且自九十二年十月二十八日入院作鋼骨及外固定手術，至同
      年十一月十三日出院。另同年十一月二十八日再度入院作復健治療，至同年十
      二月十五日出院，出院後須休息療養十八個月外，行動十分不便外，尚須接受
      拔除鋼釘手術後，再休息三個月，亦如上述。而被告國中畢業，從事水電工作
      ，每月收入約三萬元，業據其陳明在卷（詳本審卷第二四頁），另名下有一車
      輛，有稅務電子閘門財產所得調件明細表一份附卷可參（詳本審卷第一七頁）
      ，並因本件車禍事故，經本院以九十二年度交簡上字第四○號判處被告過失傷
      害人之身體，處有期徒刑三月，如易科罰金，以三百元折算一日在案，有本院
      上開刑事判決在卷可稽等兩造之社會地位、經濟狀況各情，認原告請求二十萬
      元應予准許。
    機車損害：原告主張其駕駛之重型機車，為被告所駕駛之自用小客車擦撞倒地
      ，需修復費用一萬五千元，並提出勝裕機車行估價單一紙為證，且為被告所不
      爭執，本院審酌附於警卷之車損照片及上開估價單上貨品名稱、單價，認原告
      此部份請求，應屬可採，應予准許。
（四）綜上所述，原告本於侵權行為之法律關係請求被告給付三萬九千二百三十一元
      （醫療費用三萬九千二百三十一元、看護費用四萬八千元、勞動能力減損之損
      失三十九萬九千元、精神慰撫金二十萬元、機車損害一萬五千元，計為七十萬
      一千二百三十一元）。
（五）按「損害之發生或擴大，被害人與有過失者，法院得減輕賠償金額，或免除之
      」，民法第二百十七條定有明文。經查本件車禍肇事之原因：為王甲○○駕駛
      重機車，行經閃光紅燈號誌交岔路口，支線道車未暫停讓幹線道車先行，為肇
      事主因。乙○○駕駛自小客車，行經閃光黃燈號誌交岔路口，未減速接近，小
      心通過，為肇事次因，已如前述，依前開說明。本院審酌原告及被告之過失程
      度，認原告及被告應各負百分之七十及百分之三十之過失責任。即原告僅得請
      求被告賠償前開金額之百分之七十。依此計算，原告得請求被告給付金額，為
      二十三萬三千七百四十四元（四捨五入）。
五、按給付有確定期限者，債務人自期限屆滿時起，負遲延責任。給付無確定期限者
    ，債務人於債權人得請求給付時，經其催告而未為給付，自受催告時起，負遲延
    責任。其經債權人起訴，或依督促程序送達支付命令，與催告有同一之效力。民
    法第二百二十九條第一、二項分別定有明文；又遲延之債務，以支付金錢為標的
    者，債權人得請求依法定利率計算之遲延利息。但約定利率較高者，仍從其約定
    利率；而應付利息之債務，其利率未經約定，亦無法律可據者，週年利率為百分
    之五。亦為同法第二百三十三條第一項及第二百零三條所明定。查原告請求被告
    賠償之金額，並未定有給付之期限，則原告請求自附帶民事訴訟起訴狀繕本送達
    被告之翌日即九十三年四月十三日起，按週年利率百分之五計算之利息，並未逾
    上開規定之範圍，自無不合。
六、原造陳明願供擔保，聲請宣告假執行。經核原告勝訴部分，因未逾五十萬元，依
    民事訴訟法第三百八十九條第一項第五款之規定，法院應依職權宣告假執行，原
    告就其勝訴部分所為假執行之聲請，應視為僅促使法院發動其職權，爰依職權宣
    告假執行。至就逾五十萬元部分，原告其餘假執行之聲請，則因訴之駁回而失所
    依附，不予准許。
七、訴訟費用裁判之依據：民事訴訟法第七十九條。
中　　　華　　　民　　　國　　九十三　　年　　　十　　　月　　　七　　　日
~B臺灣嘉義地方法院民事第二庭
~B　　法　官　張　育　彰
右為正本，係照原本作成。
如對本判決上訴須於判決送達後廿日內向本院提出上訴狀。
中　　　華　　　民　　　國　　九十三　　年　　　十　　　月　　　七　　　日
~B　　書記官　馮　澤　文
